【裁判字號】    91,訴,1528
【裁判日期】    920704
【裁判案由】    返還誤轉款額
【裁判全文】
臺灣士林地方法院民事判決  九十一年度訴字第一五二八號
    原      告  甲○○
    被      告  乙○○
    訴訟代理人  丙○○
                丁○○
右當事人間返還誤轉款額事件，本院判決如左：
    主      文
被告應給付原告新臺幣伍拾萬元及自民國九十一年十一月九日起至清償日止，按週年
利率百分之五計算之利息。
訴訟費用由被告負擔。
    事實及理由
一、原告起訴主張其於民國九十一年十一月八日在台新國際商業銀行（下稱台新銀行
    ）三和分行前利用ＡＴＭ自動櫃員機進行轉帳時，因不慎誤按錯鍵而將新臺幣（
    下同）五十萬元誤轉至被告乙○○所有台新銀行三和分行新帳號０六九─一０─
    一０二０六六─八─００號帳戶內，原告於當日立即告知銀行人員，並請求被告
    歸還五十萬元，嗣被告一再拖延，無返還之意，為此民法不當得利法律關係訴請
    被告返還該不當得利款項及其法定遲延利息，並聲明：如主文所示。
二、被告辯稱：兩造原為夫妻關係，被告並未積欠原告任何款項，誤匯入五十萬元是
    原告過失，非被告過失，被告帳戶內雖多了五十萬元，但無從證明係原告匯入被
    告帳戶的，且原告夙行不良，該款項恐為不當收入，以被告帳戶洗錢，被告要求
    原告應出具切結書，以免被告淪為原告犯行之共犯，且原告如何知悉被告帳戶，
    該款項原欲匯給何人，怎會發生如此嚴重錯誤，均有調查必要。又原告未告知該
    款項來源，被告懷疑該款項恐應為被告之收入，原告有必要解釋，另被告並未領
    取或動用該款項，不生不當得利問題云云。並聲明：１、原告之訴駁回。２、訴
    訟費用由原告負擔。
三、原告主張其於前揭日期將五十萬元誤轉帳至被告所有台新銀行三和分行新帳號０
    六九─一０─一０二０六六─八─００號帳戶內之事實，業據提出台新銀行自動
    櫃員機交易明細表影本一張，並經本院向台新銀行函查，業據台新銀行函覆：「
    本行三和分行帳戶０六九─一０─一０二０六六─八─００戶名乙○○之帳戶內
    於九十一年十一月八日確有一筆新台幣五十萬元之ＡＴＭ轉帳，該筆款項是由本
    行三和分行帳號０六九─一０─一０一六六二─六─００、戶名：甲○○轉入」
    ，有該行九十二年五月二十八日函可證，是原告之主張，應堪信為真實，被告上
    開答辯，委不足採，而被告如附件聲請調查證據狀聲請調查之事項，均與本判決
    結果不生影響，無調查之必要，併此指明。
四、按無法律上之原因而受利益，致他人受損害者，應返還其利益。雖有法律上之原
    因，而其後已不存在者，亦同。民法第一百七十九條定有明文。本件被告帳戶內
    既因而增加五十萬元金額，而原告無法動用該筆款項即屬受有損害，被告即為受
    有利益，且被告之受利益，並無法律上原因，依前揭規定，被告應返還其所受利
    益於受損人即原告。是原告本於不當得利之法律關係，訴請被告返還原告五十萬
    元即屬正當，應予准許。
五、末按，「給付無確定期限者，債務人於債權人得請求給付時，經其催告而未為給
    付，自受催告時起，負遲延責任，其經債權人起訴而送達訴狀，或依督促程序送
    達支付命令，或為其他相類之行為者，與催告有同一之效力」，「遲延之債務，
    以支付金錢為標的者，債權人得請求依法定利率計算之遲延利息」，民法第二百
    二十九條第二項、第二百三十三條第一項前段亦分別有明文規定。而所謂法定利
    率依民法第一百零三條之規定為週年利率為百分之五。原告依不當得利之法律關
    係，請求被告返還所受利益，屬給付無確定期限者，依前揭說明，被告自受催告
    時起，負遲延責任。本件原告主張其於九十一年十一月八日當日即催告被告返還
    ，而被告於答辯（一）狀中應自認原告於九十年（應為九十一年之誤）十一月八
    日突然電話告知被告，是原告請求自九十一年十一月九日時起，至清償日止，按
    年息分之五計算之法定遲延利息，為有理由，亦應予准許。
六、本件事證已致明確，兩造其餘攻擊防禦方法及舉證，與本判決結果不生影響，無
    贅述必要，併予敘明。
七、據上論結：本件原告之訴為有理由，依民事訴訟法第七十八條，判決如主文。
中      華      民      國    九十二    年      七      月      四      日
                                    臺灣士林地方法院民事第一庭
~B法      官  陳靜芬
右為正本係照原本作成。
如對本判決上訴須於判決送達後廿日內向本院提出上訴狀。
中      華      民      國    九十二    年      七      月      十五    日
~B法院書記官  陳秀蘭


司法院資訊處製作；財團法人民間司法改革基金會備份。
